臺灣高等法院臺南分院民事裁定　94年度抗字第413號
抗告人　吳昭瑢
上列抗告人因與相對人台灣金聯資產管理股份有限公司間聲明異
議事件，對於中華民國94年6月9日台灣台南地方法院92年度執字
第22766號裁定提起抗告，本院裁定如下：
    主  文
抗告駁回。
抗告程序費用由抗告人負擔。
    理  由
一、按「執行名義為確定終局判決者，除當事人外，對於左列之
    人亦有效力：一訴訟繫屬後為當事人之繼受人及為當事人或
    其繼受人占有請求之標的物者。二為他人而為原告或被告者
    之該他人及訴訟繫屬後為該他人之繼受人，及為該他人或其
    繼受人占有請求之標的物者。前項規定，於第四條第一項第
    二款至第六款規定之執行名義，準用之。」、「讓與債權時
    該債權之擔保及其他從屬之權利，隨同移轉於受讓人。」、
　　「以收購金融機構不良債權為目的之資產管理公司，其處理
　  金融機構之不良債權，得依下列方式辦理：一受讓金融機構
    不良債權時，適用第十八條第三項規定。」、「金融機構為
    概括承受、概括讓與、分次讓與或讓與主要部分之營業及資
　　產負債，或依第十一條至第十三條規定辦理者，債權讓與之
　  通知得以公告方式代之，承擔債務時免經債權人之承認，不
    適用民法第二百九十七條及第三百零一條之規定。」，強制
    執行法第四條之二，民法第二百九十五條本文，金融機構合
    併法第十五條第一項第一款、第十八條第三項分別定有明文
    。
二、本件聲明異議及抗告意旨略以：債務人許彩雲於原審實施查
    封程序前（91年5月23日），已將本件部分執行標的物（原
    審91年度拍字第2037號裁定附表所示：土地應有部分696/10
    00；暨其上編號1～6、8、10建物應有部分分別為1/4、112/
    1000或53/1000），以信託方式移轉登記予抗告人名義，依
    法不得為強制執行。相對人雖於92年12月4日受讓原債權人
    台南市第三信用合作社（下稱台南三信）對債務人許彩雲之
    普通債權，惟原有抵押權並未同時移轉。而原債權人台南三
    信對抗告人取得之拍賣抵押物裁定之執行名義，其效力應不
    及於相對人，相對人依法應另行聲請法院為許可拍賣抵押物
    之裁定，始得據以對抗告人為強制執行。相對人據以執行之
    執行名義既不合法，抗告人向原審法院聲明異議，竟遭原審
    法院裁定駁回，為此提起抗告，請求廢棄原裁定等語。
三、經查：本件原執行債權人台南三信以台灣台南地方法院91年
    度拍字第2037號拍賣抵押物裁定暨其確定證明書為執行名義
    ，於92年6月26日聲請原審將上開裁定附表所示之土地（抗
    告人應有部分696/1000）暨其上編號1.～6.、8.、10.建物之
    應有部分1/4或112/1000或53/1000不等（下稱系爭執行標的
    物）進行強制執行程序，經原審法院以92年度執字第22766
    號強制執行事件受理。嗣原執行債權人台南三信於92年12月
    4日將其對債務人許彩雲所有之全部債權（含擔保物權及其
    他從屬權利）讓與相對人，復於93年1月30日依金融機構合
    併法規定，將上開債權合法移轉予相對人，此經原債權人台
    南三信於93年2月5日具狀向原審法院陳報上情在案，原審法
    院依法准許相對人承受原債權人地位續行執行，相對人並於
    93年8月24日辦妥系爭執行標的物之抵押權受讓登記各情，
    此有原債權人台南三信提出之台灣台南地方法院91年度拍字
    第2037號拍賣抵押物裁定暨其確定證明書正本、債權讓與證
    明書（含報紙公告）、他項權利證明書、他項權利移轉變更
    契約書、抵押權設定契約書、土地及建物登記謄本等各乙份
    附於原審卷可證（原審卷第31頁至第65頁、第165頁至第169
    頁、第315頁至第348頁），並經本院調閱原審92年度執字第
    22766號執行卷宗查核屬實，堪信真正。
四、抗告意旨略以：相對人係受讓原債權人台南三信之債權，並
    於抗告人向原審聲明異議後之93年8月24日始完成抵押權受
    讓登記，依法相對人應另以自己之名義聲請許可拍賣抵押物
    之裁定後，始得對抗告人為強制執行，原審法院依原執行名
    義繼續執行係有不當云云。惟查：
  (一)債務人許彩雲於本件執行程序開始前之91年5月23日，將系
    爭執行標的物以「信託」方式登記原因移轉所有權予抗告人
    ，嗣經原債權人台南三信對抗告人及債務人許彩雲聲請裁定
    拍賣抵押物，並取得91年6月8日91年度拍字第2037號拍賣抵
    押物裁定暨其確定證明書。嗣相對人依法概括受讓取得原債
    權人台南三信對於原審債務人許彩雲及訴外人陳啟銘之全部
    債權，相對人聲請原審繼續強制執行拍賣包括抗告人名下所
    有之系爭執行標的物，並定期於93年9月22日進行第二次拍
    賣，嗣因抗告人聲明異議，原審於同年月9日公告停止該拍
    賣程序，此有相對人提出91年度拍字第2037號民事裁定、債
    權證明及登記謄本、原審停止拍賣公告等資料在卷足憑（原
    審卷第31頁至第35頁、第165頁至第169頁、第294頁至第348
    頁、第392頁）。相對人對於抗告人既有執行名義，依法自
    得聲請強制執行。
　(二)按「對信託財產不得強制執行。」固為信託法第十二條第一
    項前段所明定，惟該條後段同時規定「但基於信託前存在於
    該財產之權利，因處理信託事務所生之權利或其他法律另有
    規定者，不在此限。」。查抗告人係於91年5月28日以信託
    登記為由取得系爭執行標的物之所有權，惟原債權人台南三
    信早於76年3月10日、88年3月16日即已就系爭不動產設定抵
    押權登記，依上開規定，本件債權及抵押權既均發生於債務
    人信託登記行為之前，原債權人台南三信對系爭執行標的物
    ，依法仍得聲請對之為強制執行。
　(三)況查上開准許拍賣抵押物之確定裁定，雖由原抵押權人即原
    債權人台南三信所聲請核發，惟相對人嗣後已自台南三信合
    法概括受讓取得對於債務人許彩雲之債權暨其擔保物權，並
    已辦妥系爭標的物之抵押權讓與登記（原審卷第320頁至第3
    46頁），抗告人主張相對人僅受讓台南三信之普通債權，顯
    有錯誤，依強制執行法第四條之二規定，台南三信原持有准
    許拍賣抵押物裁定之執行名義，應及於強制程序開始後繼受
    台南三信權利之相對人，況抗告人本係原執行名義91年度拍
    字第2037號裁定之當事人。從而原審法院依相對人之聲請繼
    續執行，於法洵無不合。抗告人主張「相對人不得援用原拍
    賣物抵押裁定聲請拍賣、應另行取得執行名義」云云，應係
    對法律的誤解，洵不足採。
五、綜上所述，相對人係原債權人台南三信債權及抵押權之受讓
    人，依強制執行法第四條之二規定，台南三信原取得之執行
    名義，對相對人亦生效力，從而原審法院依原執行名義繼續
    執行，於法洵無不合。抗告人主張相對人應以自己名義另行
    取得執行名義後始得為強制執行，係對法律規定之誤解，不
    足採信。另抗告人主張相對人僅受讓台南三信之普通債權，
    抵押權並未同時移轉云云，亦與上開事證不相符合。抗告人
    對此聲明異議並無理由，原審裁定駁回抗告人之異議，經核
    並無違誤，抗告意旨指摘原裁定不當，求為廢棄改判，非有
    理由，應予駁回。
據上論結，本件抗告無理由，應依強制執行法第三十條之一，民
事訴訟法第四百九十五條之一第一項、第四百四十九條第一項、
第九十五條、第七十八條裁定如主文。
中　　華　　民　　國　　94　　年　　8　　月　　31　 　日
                  民事第三庭　　審判長法　官  陳光秀
　　　　　　　　　　　      　　　　　法　官  徐宏志
　　　　　　　　　　　      　　　　　法　官  曾平杉
上為正本係照原本作成。
如不服本裁定，僅得於收受本裁定正本送達後10日內以適用法規
顯有錯誤為理由，向本院提出再抗告狀（須附繕本一份及繳納再
抗告裁判費新台幣1千元)，並經本院許可後始可再抗告於最高法
院。
中　　華　　民　　國　　94　　年　　9　　月　　 2 　　日
                                      書記官  葉秀珍
【附記】
民事訴訟法第495條之1第2項準用同法第466條之1第1、2項規定
：
I對於第二審判決上訴，上訴人應委任律師為訴訟代理人。但上
　訴人或其法定代理人具有律師資格者，不在此限。
II上訴人之配偶、三親等內之血親、二親等內之姻親，或上訴人
　為法人、中央或地方機關時，其所屬專任人員具有律師資格並
  經法院認為適當者，亦得為第三審訴訟代理人。
                                                K
